臺灣臺北地方法院交通事件裁定　　　 100年度交聲字第1999號
原處分機關　交通部公路總局臺北區監理所板橋監理站
異　議　人
即受處分人　李岳
上列異議人即受處分人因違反道路交通管理處罰條例事件，對於
交通部公路總局臺北區監理所板橋監理站於中華民國100 年8 月
8 日所為之板監裁字第裁41-AEZ212212號處分（原舉發案號：北
市警交大字第AE212212號）聲明異議，本院裁定如下：
    主  文
異議駁回。
    理  由
一、原處分意旨略以：異議人即受處分人李岳於民國100 年6
    月25日下午7 時35分許，駕駛其所有之車牌號碼CQX-259 號
    重型機車，在臺北市○○路與塔悠路口處，因有「駕車行經
    有燈光號誌管制之交岔路口闖紅燈」之違規，經原舉發單位
    即臺北市政府警察局松山分局松山派出所隊員警當場對其製
    單舉發。嗣異議人於應到案日期前提出申訴，惟經原處分機
    關調查後仍認為異議人違規情節明確，原處分機關乃依道路
    交通管理處罰條例第53條第1 項、第63條第1 項第3 款規定
    ，裁處異議人罰鍰新臺幣（下同）1,800 元，並記違規點數
    3 點。
二、聲明異議意旨略以：伊原本將機車停放在八德路靠近饒河街
    口之停車格，要離開時，伊將車輛牽行至八德路與塔悠路路
    口停等紅綠燈，在綠燈燈號亮起後，伊左轉至八德路上，就
    被員警攔下，但該路口並未禁止機車直接左轉，伊既然是等
    到綠燈後才左轉，應無闖紅燈之違規行為等語。
三、按汽車行駛至交岔路口，其行進、轉彎，應遵守燈光號誌或
    交通指揮人員之指揮，道路交通安全規則第102 條第1 款前
    段定有明文。又汽車駕駛人，行經有燈光號誌管制之交岔路
    口闖紅燈者，處1,800 元以上5,400 元以下罰鍰。道路交通
    安全規則第102 條第1 款，道路交通管理處罰條例第53條第
    1 項分別定有明文，另汽車駕駛人違反同條例第53條者，除
    依原條款處罰鍰外，並記違規點數3 點，同條例第63條第1
    項第3 款亦規定甚明。再按汽車駕駛人不按遵行方向行駛者
    ，處600 元以上1,800 元以下罰鍰，並記違規點數1 點，同
    條例第45條第1 項第1 款亦定有明文。
四、經查：
  (一)本件員警發現異議人涉嫌違規及舉發之經過，業經證人即舉
    發員警劉晃伯到庭具結證稱：伊於當天晚上7 時到9 時，騎
    機車在轄區執行巡邏及交通稽查、取締違規勤務，伊原本在
    八德路塔悠路交叉口東側停等紅燈，見當時左邊南側一重機
    車逆向行駛闖紅燈，由東往西向八德路行駛，隨後即鳴蜂鳴
    器及警示燈，將該車攔停於八德路、塔悠路口西側，告知異
    議人違規事項並舉發違反道路交通管理處罰條例，伊即開單
    ，異議人有簽收等語；復證稱：伊當時在塔悠路的燈號顯示
    為綠燈狀態下，親眼見到異議人從八德路東向西闖紅燈之行
    為，伊看到異議人從停車格出來，一開始先發動行駛一段，
    快到路口時才改用腳撥，異議人不到塔悠路就直接用騎的到
    路口，伊原本就看到異議人違規，調監視器也有照到等語明
    確（見本院卷第25頁反面、第26頁）。復經本院當庭勘驗員
    警所提出之監視錄影檔案，由其中第一段可見畫面中有一位
    戴口罩騎乘重機車之人（即異議人）騎在機車上，從位於路
    旁的停車格位處，以腳撥行到畫面的下方，此時可見其位置
    是過行人穿越道靠近路口處，而從畫面下方原本在斑馬線前
    方有幾臺機車在停等，之後才開始通行的影像，可確認當時
    左右兩邊燈號轉為綠燈，而影像中的騎士在畫面左右二邊之
    車輛通行後，也駕駛機車往畫面的左側離去；又從監視錄影
    檔案第二段可見畫面的上下方向之車道顯示為紅燈，有一機
    車騎士駕駛機車從畫面左側左轉到畫面上方，又上開監視錄
    影檔案第一段、第二段畫面上下均為八德路，左右均為塔悠
    路一節，亦經證人劉晃伯證述甚明（見本院卷第26頁）。從
    而，本件異議人原係將車號CQ X-259號重型機車停放於八德
    路4段 西向東車道靠近與塔悠路、饒河街路口之機車停車格
    位，於100 年6 月25日下午7 時35分許，其從該機車格位處
    直接騎乘於機車上，緩步以腳撥行機車駛至接近八德路、塔
    悠路路口之行人穿越道旁，隨後待八德路、塔悠路路口燈光
    號誌轉為塔悠路綠燈以後，即逕行跨越塔悠路，由東向西行
    駛至八德路對向車道上，為員警劉晃伯發現上情，即在八德
    路上（塔悠路、八德路口西側）攔停異議人，併予以製單舉
    發異議人有闖紅燈之違規行為等事實，即堪以認定。
  (二)異議人以上開情詞置辯，是則本件之爭點在於異議人原本從
    八德路逆向將機車撥行至接近八德路、塔悠路口後，於八德
    路路口燈光號誌顯示為綠燈情形下，左轉至八德路對向車道
    之行為，係不遵守八德路方向之紅燈燈號而闖越塔悠路？抑
    或遵守塔悠路方向之綠燈燈號而左轉至塔悠路上之行為？爰
    論述如下：
    1.經本院檢視員警劉晃伯所提出之路口照片、手繪之平面圖
      ，及依職權調取該路口之街景照片、衛星平面地圖（見本
      院卷第29、33至35頁），可確認八德路西向東車道接近塔
      悠路路口之行人穿越線，距離塔悠路尚有約10公尺之距離
      ，則應認為異議人起步行駛之地點仍在八德路西向東車道
      ，而非在塔悠路或塔悠路與八德路路口處，至為明確，顯
      見異議人當時不止逆向在八德路西向東車道上行駛，還於
      路口燈光號誌顯示八德路為紅燈時跨越路口甚明。
    2.又依道路交通標誌標線號誌設置規則第194 條第1 款規定
      ，行車管制號誌係藉圓形之紅、黃、綠三色燈號及箭頭圖
      案，以時間更迭方式，分派不同方向交通之行進路權；或
      藉僅含紅、綠二色之圓形燈號，以管制單向輪放之交通；
      一般設於交岔路口或實施單向輪放管制之道路上。由該規
      定可知，設置於路口之行車管制號誌，係主管機關所為之
      一般處分措施，其目的為規範特定交通流量較大之路口，
      同一時段只允許方向不相衝突之車流行駛，以避免來自不
      同方向之車輛同時湧入路口，互相干擾對方之行車動線，
      而造成混亂及肇事之危險，本件八德路、塔悠路路口燈光
      號誌顯示八德路綠燈、塔悠路為紅燈時，其作用為允許塔
      悠路車輛直行或左轉之同時，禁止與行駛於八德路之車輛
      行駛，否則在塔悠路上車輛行駛之際，同時出現與塔悠路
      路垂直之車流，即有發生碰撞事故之高度可能性，而以異
      議人當時由八德路西向東車道接近塔悠路路口處跨越八德
      路、塔悠路路口斜切至八德路對向車道，其行進動線確實
      會對於原本行駛於塔悠路之車流造成干擾妨礙，實質上正
      是設置於該路口燈光號誌所欲管制、禁止之行為無疑。
    3.何況異議人原本停在八德路西向東車道上，欲通過八德路
      、塔悠路路口而行駛至八德路東向西車道，其原本可先遵
      照方向向前行駛，再從與八德路交會之巷口右轉進入塔悠
      路後，再行左轉，或從行人穿越道徒步牽行機車至八德路
      由東向西之對向車道，等待該路口燈光號誌轉為八德路綠
      燈以後，再跨越八德路、塔悠路路口，然其捨此不為，而
      從八德路西向東車道接近塔悠路口處，逕自逆向跨越八德
      路、塔悠路路口，則其係為追求省時便利而違反交通規則
      ，本應承擔被警查獲舉發之風險，屬至明之理。
    4.據上，應堪認異議人於上揭時間、地點，確有駕車逆向行
      駛及行經有燈光號誌管制之交叉路口闖紅燈之違規行為，
      異議人所辯上開情詞，均不足採取。
五、綜上所述，異議人確實有上開違規情事，又依行政罰法第24
    條第1 項規定，一行為違反數個行政法上義務規定而應處罰
    鍰者，依法定罰鍰額最高之規定裁處，則本件異議人以一行
    為同時違反道路交通管理處罰條例第53條第1 項、第45條第
    1 項第1 款規定，僅須從重依第53條第1 項規定裁處，則原
    處分機關依道路交通管理處罰條例第53條第1 項、第63條第
    1 項項第3 款之規定，裁處異議人罰鍰1,800 元，並記違規
    點數3 點，核無違誤。本件異議人之異議為無理由，自應裁
    定將其異議駁回。
六、據上論斷，應依道路交通事件處理辦法第18條，裁定如主文
    。
中    華    民    國     100    年    11   月    7    日
                        刑事第十四庭  法  官  陳思帆
上正本證明與原本無異。
如不服本裁定，應於裁定送達後5日內向本院提出抗告狀。
                                      書記官  林素霜
中    華    民    國   100    年    11    月    8     日